# 商誉减值测试

提问人：zhs7403 时间：2017-01-06 14:50:36
陈老师，请问商誉减值测试在实务中瑞华是如何操作的？一般都是按对赌是否完成来考虑，我理解不是很正确，您那里实务有什么比较可行的方式？

回答人：chenyiwei
一般会要求在期末进行收益法评估的方式进行商誉减值测试。不能仅在对赌未完成时考虑减值问题。对於收益法评估的相关专业机构资质要求和CPA的利用专家工作程序等都应有相应要求。

提问人：zhs7403 时间：2017-01-06 21:55:32
陈老师，我也是这样考虑的，但很多企业出于成本的考虑目前不做收益法评估，从审计风险角度有什么好的替代措施？

回答人：chenyiwei
很难有好的替代程序。因为此类资产组一般无活跃市场，只能测算未来现金流现值作为其可收回金额。如果不做此评估则无法确定VIU。最多可以放宽到：做过一次全面的收益法评估后，如果该资产组的内外部环境无重大变化，则可以在后续 3 年内每年仅执行分析程序，但在相关内外部环境发生较大变化后的年度末，不论距离前次收益法评估是否在 3 年内，均需重新评估。

提问人：zhs7403 时间：2017-01-09 10:18:01
陈老师，按照教材理论层面是否还需要考虑资产基础法或者市场法得出可辨认净资产的公允价值？以便将商誉分配到资产组？

回答人：chenyiwei
这应该是在购买日初始确认时的一次性处理，后续一般不会再遇到这个问题，除非资产组的划分因企业内部管理架构的变化、业务重组等原因而发生重大变化。

提问人：kxcpa 时间：2017-01-20 10:23:36
您好陈版，“对於收益法评估的相关专业机构资质要求和CPA的利用专家工作程序等都应有相应要求”，除了企业会计准则讲解第九章第五节，还有财政部、证监会、交易所的其他规定吗？

回答人：chenyiwei
利用专家工作的要求见 1421 号审计准则。评估机构一般应具有证券资格，如属于特殊行业、特殊资产的，还应有相应的行业经验。
这实际上是对专业胜任能力和职业声誉的要求，评价这些内容也是利用专家工作的程序之一。

提问人：1017744196 时间：2018-04-20 13:55:39
陈老师，请问如果收购时选用的是收益法，但是后续商誉减值测试选用市场法是否可以呢

回答人：chenyiwei
理论上可以，但资产组的市场法估值难度很大。

提问人：跨度防护 时间：2018-04-20 16:18:13
请教陈版，非上市公司的子公司一直盈利，能否以不存在减值迹象为由，不对商誉进行减值测试。另外，如果必须进行减值测试，那最好的方法的可能只是收益法评估了？

回答人：chenyiwei
不可以。这一点上上市公司和非上市公司无区别。只要是商誉都必须进行减值测试，但不一定要正规评估。我以前列出过商誉减值测试可以仅执行分析性程序应满足的条件，可以参考。

提问人：跨度防护 时间：2018-04-20 19:49:19
陈版，您说的仅执行分析性程序的前提条件是这句话吗： “最多可以放宽到：做过一次全面的收益法评估后，如果该资产组的内外部环境无重大变化，则可以在后续 3 年内每年仅执行分析程序，但在相关内外部环境发生较大变化后的年度末，不论距离前次收益法评估是否在 3 年内，均需重新评估。” 意味着还要做收益法评估？

回答人：chenyiwei
1 、除非很简单的情况，一般均应利用评估或估值专家的工作。
2 、但是，在实际操作中，如果上年度末已经进行过以减值测试为目的的评估，且同时满足以下条件，则在本年末不再对该商誉及其所属资产组进行全面的以减值测试为目的的评估，而是主要对其执行分析程序： （ 1 ）以上年末为基准日、以资产减值测试为目的的资产评估所选用的评估方法、参数等符合相关会计准则和评估执业规则的规定，且经过评估机构的评估专业人士复核认可，其评估测算的可收回金额显著高于相关资产组的账面价值，具有足够大的安全边际； （ 2 ）截至本年末，该商誉所属资产组不存在《企业会计准则第 36 号——资产减值》第五条所列的资产减值迹象中的任何一种情形； （ 3 ）该商誉所属资产组本年度的实际现金流量与上年末的减值评估中所用的对本年度现金流量预测基本吻合，误差在可接受范围之内； （ 4 ）经过对企业内部和外部因素的详细审核，认为该商誉及其所属资产组所处的经济环境自前次评估基准日以来未发生重大不利变化，且依据目前可获得的信息，认为在可预见的未来其经营状况和外部环境不会出现重大不利变化。 如果经过对上述因素的评估，最终决定在本年末不对该项资产进行完整的以资产减值测试为目的的评估，则项目组应在审计底稿中详细记录作出这一判断的依据和过程，并设计和执行实质性分析程序予以佐证。同时建议项目组在分析上述因素时注意利用行业专家和资产评估专家的工作，建议由专业人士予以复核认可，必要时可请原先出具上年末减值评估报告的评估机构针对基准日后的内外部市场环境因素的变化对可收回金额的可能影响出具专项说明。另外，即使后续第 2 、3 年末也同样符合上述条件，我们仍然建议：对于包含商誉和使用寿命不确定的无形资产的资产组，以资产减值测试为目的的评估每隔至少 3 年进行一次。

提问人：1017744196 时间：2018-06-20 11:04:43
请教陈版，每隔 3 年至少进行一次是否有相关政策依据参考？

回答人：chenyiwei
经验数据。

提问人：1017744196 时间：2018-06-20 15:09:32
陈版上述条件是否根据国际准则归纳出来的呢？

回答人：chenyiwei
这是经验的总结和归纳，应该说也与准则的规定并不矛盾，是实务中可接受的简化处理，当然其适用也是有严格的限制条件的。